臺灣士林地方法院刑事判決　　　　　　 99年度簡上字第104號
上　訴　人
即　被　告　蔡明宗
上列上訴人即被告因違反毒品危害防制條例案件，不服本院中華
民國99年5 月7 日99年度審簡字第540 號第一審刑事簡易判決（
起訴案號：臺灣士林地方法院檢察署99年度偵字第3494號），提
起上訴，本院管轄之第二審合議庭認為不應以簡易判決處刑，改
適用通常程序，自為第一審判決如下：
    主  文
原判決撤銷。
蔡明宗無罪。
    理  由
一、公訴意旨略以：被告蔡明宗前因加重強盜、妨害公務等案件
    ，經臺灣士林地方法院於民國92年6 月6 日以92年度訴字第
    106 號各判決處有期徒刑7 年6 月、4 月，應執行有期徒刑
    7 年8 月，於98年7 月2 日縮短刑期假釋出監，現仍在假釋
    期間。猶不知悔改，於假釋期間，明知甲基安非他命係毒品
    危害防制條例列管之第二級毒品，不得持有，竟於98年10月
    間，在臺北市○○區○○街某處，以新臺幣2,000 元代價向
    姓名年籍不詳綽號「小強」之成年男子購買第二級毒品甲基
    安非他命1 包，嗣於98年12月8 日19時30分許，為警在臺北
    市北投區○○○路○ 段91巷8 號1 樓其住處內搜索查獲，並
    扣得第二級毒品甲基安非他命1 包（驗餘淨重：0.6558公克
    ），因認被告涉犯違反毒品危害防制條例第11條第2 項之持
    有第二級毒品罪嫌云云。
二、按犯罪事實應依證據認定之，無證據不得認定犯罪事實；又
    不能證明被告犯罪者，即應諭知無罪之判決，刑事訴訟法第
    154 條第2 項、第301 條第1 項分別定有明文。再按事實之
    認定，應憑證據，如未能發現相當證據，或證據不足以證明
    ，自不能以推測或擬制之方法，為裁判基礎；苟積極證據不
    足為不利於被告事實之認定時，即應為有利於被告之認定；
    又認定犯罪事實所憑之證據，雖不以直接證據為限，間接證
    據亦包括在內，然而無論直接證據或間接證據，其為訴訟上
    之證明，須於通常一般之人均不致有所懷疑，而得確信其為
    真實之程度者，始得據為有罪之認定，倘其證明尚未達到此
    一程度，而有合理之懷疑存在而無從使事實審法院得有罪之
    確信時，即應由法院為諭知被告無罪之判決，最高法院40年
    臺上字第86號、30年上字第816 號、76年度臺上字第4986號
    判例足資參照。次按刑事訴訟法第161 條已於91年2 月8日
    修正公布，修正後同條第1 項規定：檢察官就被告犯罪事實
    ，應負舉證責任，並指出證明之方法。因此，檢察官對於起
    訴之犯罪事實，應負提出證據及說服之實質舉證責任。倘其
    所提出之證據，不足為被告有罪之積極證明，或其闡明之證
    明方法，無從說服法官以形成被告有罪之心證，基於無罪推
    定之原則，自應為被告無罪判決之諭知，最高法院92年台上
    字第128 號亦著有判例足參。
三、公訴意旨認被告涉犯持有第二級毒品甲基安非他命犯行，係
    以被告於偵查中坦承於其住處扣得甲基安非他命1 包，且該
    包物品經送驗後確係含有第二級毒品甲基安非他命成份為其
    主要論據。訊據被告蔡明宗堅決否認有何持有第二級毒品甲
    基安非他命犯行，辯稱：警察在我住處扣得之甲基安非他命
    1 包不是我的，我驗尿也沒有甲基安非他命反應；警察來我
    住處時，我家還有我女友許佩晴及其友人吳秀芳，當時我人
    在房內睡覺，許佩晴、吳秀芳來我房間說警察敲門，吳秀芳
    趁機將安非他命放在我房間抽屜內，我不知道；我說警察敲
    門就開門，我爬起來時，警察已經進門；如果這個甲基安非
    他命是我的，我知道警察要來，我一定把它丟在馬桶沖掉；
    我想說東西既然是在我家搜索到的，雖然我不知道東西是誰
    的，我還是得承擔起來，所以警詢我才會說該包扣案甲基安
    非他命是我的；後來我交保回去，我問許佩晴這東西為何會
    放在我抽屜，她才說那包東西是她朋友吳秀芳帶來的，她看
    到警察緊張，所以隨便亂放在抽屜；吳秀芳我不認識，我只
    有在被查獲那天才見過她一次等語。
四、按公務員職務上製作之紀錄文書、證明文書，除顯有不可信
    之情況外，得為證據，刑事訴訟法第159 條之4 第1 款定有
    明文。本判決引用之公務員於職務上製作之紀錄文書、證明
    文書，並無顯有不可信之情況，依前揭規定，有證據能力。
    又法院或檢察官依刑事訴訟法第208 第1 項之規定，囑託鑑
    定機關所出具之鑑定報告，應屬刑事訴訟法第206 條第1 項
    之鑑定報告，為傳聞法則之例外；又司法警察等偵查輔助人
    員於案件未移送檢察官偵辦前之調查犯罪階段，依據檢察長
    之概括授權，先行將尿液、血液、毒品、槍砲、彈藥、刀械
    等證物送請檢察機關預先核定之專責鑑定人或鑑定機關（團
    體）實施鑑定，基於檢察一體原則，該鑑定人或鑑定機關（
    團體）亦應視同受承辦檢察官所選任或囑託而執行鑑定業務
    ，其等出具之書面鑑定報告亦屬刑事訴訟法第206 條所定之
    傳聞例外。本案所引用交通部民用航空局航空醫務中心98年
    12月17日航藥鑑字第0986411 號毒品鑑定書、台灣尖端先進
    生技醫藥股份有限公司98年12月16日濫用藥物檢驗報告，均
    為檢察機關概括授權警方送由鑑定機關所為之鑑定，且該鑑
    驗書及濫用藥物檢驗報告於鑑驗方法、鑑驗結果均有詳細說
    明，是鑑定人以書面為鑑定報告提出於檢察官，依刑事訴訟
    法第159 條第1 項及同法第206 條第1 項規定，均具有證據
    能力，合先敘明。
五、經查：
  (一)扣案甲基安非他命乙包，係98年12月8 日19時30分許，警察
    在臺北市北投區○○○路○ 段91巷8 號1 樓被告住處房內化
    妝台抽屜內搜索查扣之事實，業據被告自承在卷，復有被告
    自願受搜索同意書、搜索扣押筆錄、扣押物品目錄表、毒品
    照片、扣押物品清單( 臺灣士林地方法院檢察署99年度毒偵
    字第2 號，下稱士檢毒偵字第2 號，第11-15 、26、43頁)
    各乙份附卷可稽。該包物體經送驗結果，檢驗出甲基安非他
    命成份之事實，亦有交通部民用航空局航空醫務中心98年12
    月17日航藥鑑字第0986411 號毒品鑑定書乙份( 士檢毒偵字
    第2 號卷第44頁) 在卷可憑。是自被告住處房內化妝台抽屜
    查獲扣得甲基安非他命乙包之事實堪予認定。
  (二)證人即被告女友許佩晴於99年10月5 日本院審理時證稱：當
    天下午，在警察來之前，我與友人吳秀芳在被告住處客廳施
    用甲基安非他命，被告在房內睡覺沒有施用，我們用完甲基
    安非他命之後，甲基安非他命及吸食器就放在客廳桌上；警
    察敲門時，我與友人吳秀芳在客廳聊天，被告在房間睡覺，
    我有跑去跟被告說警察來了怎麼辦，我先進去被告房間，吳
    秀芳跟著進來房間，後來被告開門讓警察進來，當時吳秀芳
    在被告房間，吳秀芳進入被告房間有靠近化妝台；警察在被
    告睡覺的房間找到安非他命及吸食器，是吳秀芳帶來的，吳
    秀芳就藏在被告房間抽屜內；警察查扣甲基安非他命時，有
    問是誰的，我說不是我的，吳秀芳也說不是她的，被告說他
    不知道，後來被告想說東西在他家被找到，後來就承認等語
    屬實在卷( 本院99年度簡上字第104 號，下稱本院簡上字第
    104 號卷，第101-104 頁) ，核與被告前揭所辯相符，是被
    告所辯應非虛妄。
  (三)證人即臺北市政府警察局北投分局永明派出所警員張祺和於
    99年10月5 日本院審理時亦證稱：當時我從被告住處後門敲
    門，告知許佩晴及吳秀芳我們是派出所警察，她們說要去叫
    被告；安非他命是在被告房間抽屜內找到，有問是誰的，被
    告說不是他的；有位警員說，這是你家，不是你的是誰的，
    被告就說這東西既然在我家找到，就算我的好了；我們有問
    在場2 位女生有無施用毒品，她們說有施用甲基安非他命，
    有問毒品是否是她們的，她們沒有回答等語明確( 本院簡上
    字第104 號卷第96-98 頁) 。證人即臺北市政府警察局北投
    分局永明派出所警員卓家豪於99年10月5 日本院審理時證稱
    ：被告是毒品列管人口，施用一級毒品比較多；我們進去被
    告住處客廳時，有問被告還有無施用毒品，被告說沒有，不
    相信的話叫我們自己看；我們就進去被告房間看，在被告房
    間化妝台抽屜內找到扣案甲基安非他命，一打開抽屜就看到
    甲基安非他命，上面沒有覆蓋任何東西，甲基安非他命旁邊
    就有一吸食器，甲基安非他命用塑膠袋裝著，吸食器裡面有
    甲基安非他命殘渣，那包甲基安非他命量沒有很多，根據吸
    食器研判當天可能有用過那包甲基安非他命；找到甲基安非
    他命時，被告在旁邊，我們有問甲基安非他命是誰的，沒有
    人要承認，我說如果沒有任何人承認，就3 個人共同持有，
    一起移送法辦，後來被告說是他的，有問在場的2 個女生有
    無施用安非他命，她們說有，但不是當天用的，是近期內施
    用的，經過她們同意採尿送驗，驗尿結果兩個都是陽性反應
    等語屬實( 本院簡上字第104 號卷第98-101頁) ，亦核與被
    告前揭辯述相符。該包甲基安非他命係在被告房內化妝台抽
    屜內查扣，上未覆蓋任何物品，一打開抽屜就看到，置放者
    顯無藏匿之意。若該包甲基安非他命確係被告所持有而置放
    該處，衡情將不可能大方同意警察進入屋內，並同意警察搜
    索，亦或於許佩晴告知警察敲門時，即先將甲基安非他命丟
    入馬桶沖掉，再開門讓警察進入屋內。是被告為自清未施用
    及持有甲基安非他命而同意警察搜索乙節，益證被告前揭所
    辯非虛。且被告於查獲甲基安非他命時，當場否認該包甲基
    安非他命係其所有，並否認有施用甲基安非他命，被告為警
    所採尿液經送驗結果，亦呈甲基安非他命陰性反應，此有台
    灣尖端先進生技醫藥股份有限公司98年12月16日濫用藥物檢
    驗報告乙份在卷可參( 士檢毒偵字第2 號卷第47-51 頁) ，
    此與證人卓家豪上開證述，該包扣案甲基安非他命剩餘的量
    沒有很多，吸食器內有甲基安非他命殘渣，研判當日有用過
    該包甲基安非他命等情不符，堪認被告所辯應係實情。
  (四)證人吳秀芳經本院合法傳拘未到庭，惟其查獲當日為警所採
    尿液經送檢結果，呈甲基安非他命陽性反應，經臺灣花蓮地
    方法院檢察署檢察官，以施用第二級毒品犯行聲請簡易判決
    處刑，嗣經臺灣花蓮地方法院判處有期徒刑4 月確定之事實
    ，有台灣尖端先進生技醫藥股份有限公司98年12月16日濫用
    藥物檢驗報告、臺灣花蓮地方法院檢察署99年度毒偵字第53
    號聲請簡易判決處刑書、臺灣花蓮地院99年度花簡字第268
    號刑事簡易判決及臺灣高等法院被告前案紀錄表各乙份在卷
    可憑( 本院簡上字第104 號卷第123-125 、132-134 頁) ，
    亦證被告前揭所辯及許佩晴上開證述屬實。
  (五)綜上，被告前揭辯稱扣案甲基安非他命非其持有等語，應係
    實情，足堪採信。公訴人所舉證據，尚不足證明被告持有第
    二級毒品甲基安非他命犯行，此外，復查無其他積極證據足
    認被告有何公訴人指訴之犯行，揆諸前開規定及說明，自屬
    犯罪不能證明。原審未予詳察，逕以簡易判決論處被告成立
    持有第二級毒品罪，容有未恰，被告上訴意旨否認犯罪，指
    摘原判決不當，為有理由，自應由本院合議庭將原判決予以
    撤銷，改依通常程序自為第一審判決，並諭知被告無罪之判
    決。又簡易案件之上訴由地方法院管轄之第二審合議庭辦理
    ，如認應為無罪判決之諭知，係屬刑事訴訟法第451 條之1
    第4項 但書第3 款之情形，應依同法第452 條之規定，逕依
    第一審通常程序為被告無罪之諭知，併此指明。
據上論斷，應依刑事訴訟法第455 條之1 第1 項、第3 項、第36
9 條第1 項前段、第364 條、第451 條之1 第4 項但書第3 款、
第452 條、第301 條第1 項，判決如主文。
本案經檢察官江耀民到庭執行職務。
中    華    民    國    100     年    2     月    15  日
                  刑事第三庭審判長法  官   李育仁
                                  法  官   徐文瑞
                                  法  官   楊秀枝
以上正本證明與原本無異。
如不服本判決應於收受判決後10日內向本院提出上訴書狀，並應
應敘述具體理由。其未敘述上訴理由者，應於上訴期間屆滿後20
日內向本院補提理由書( 均須按他造當事人之人數附繕本) 「切
勿逕送上級法院」。
                                  書記官  劉易柔
中    華    民    國    100     年    2     月    15  日